【裁判字號】    91,交上易,2274
【裁判日期】    920304
【裁判案由】    過失傷害
【裁判全文】
臺灣高等法院臺中分院刑事判決                九十一年度交上易字第二二七四號
    上  訴  人
    即  被  告  乙○○  男二十.
右上訴人因過失傷害案件，不服臺灣臺中地方法院九十一年度交易字第七三號中華民
國九十一年十月二十五日第一審判決（起訴案號：臺灣臺中地方法院檢察署九一年度
偵字第四九五號），提起上訴，本院判決如左：
    主      文
原判決撤銷。
乙○○因過失傷害人，處有期徒刑貳月，如易科罰金，以佰元折算壹日。
    事      實
一、乙○○於民國九十年六月二十八日下午十五時三十五分許，駕駛ＭＳ─五三九七
    號自用小貨車，沿臺中市○區○○路由德富路往大慶街方向行駛，行經復興路與
    文心南路交岔路口時，原應注意汽車行駛時，駕駛人應注意車前狀況，並隨時採
    取必要之安全措施，且依當時之天候、路況，又無不能注意之情形，竟疏於注意
    ，貿然於該路口右轉文心南路，適有甲○○騎乘ＪＣＶ─六五七號（公訴人及原
    審法院均誤為ＪＣＲ─六五七號）重型機器腳踏車，由復興路與文心南路交岔路
    口旁之正豪加油站加完油起步，欲沿復興路往大慶街方向行駛，亦疏於注意起步
    前應顯示方向燈，注意前後左右無障礙或車輛行人，並應讓行進中之車輛行人優
    先通行，而貿然起步，乙○○閃避煞車不及，其自用小貨車右前車角撞及甲○○
    機車之左側電瓶蓋，致甲○○人車倒地，因而受有頭部外傷（腦挫傷）、硬腦膜
    下出血，併右足踝撕裂傷等傷害。
二、案經甲○○訴由臺中市警察局第三分局警察局報請臺灣臺中地方法院檢察署檢察
    官偵查起訴。
    理      由
一、訊據上訴人即被告（下稱被告）乙○○對於在前記時間地點駕車與甲○○發生車
    禍，致甲○○受傷之事實坦承不諱，並有道路交通事故調查報表（他字卷第二十
    七頁）、現場及車損照片（偵查卷第八頁、本院卷第四十九頁至五十三頁）及診
    斷證明書（他字卷第九頁、第十頁）附卷可證。按依本院卷附現場及車損照片及
    道路交通事故調查報告表所示，本件車禍發生之後，被告之自用小貨車頭西尾東
    停於文心南路與復興路交岔路口北側之行人穿越道上，自用小貨車右前角保險桿
    因撞擊而凹損，告訴人甲○○之重機車則右倒於被告自用小貨車右前方，後車輪
    位於被告自用小貨車右前方向燈下方底盤之下，機車左側電瓶蓋有明顯受撞凹損
    之現象，由此兩車車禍後車損位置，並參照證人即正豪加油站之員工丙○○證稱
    甲○○在案發前確在該加油站加油（本院卷第四十一頁），於案發後接受訪談時
    亦稱：「重機ＪＣＶ六五七號於二十八日十六時九分（按：該時間為員警誤記查
    訪之時間為案發時間）於本站加油，重機駕駛人於加油完畢後駛入復興路，我即
    聽到碰撞聲，見重機ＪＣＶ─六五七與箱型車碰撞，機車駕駛人躺於路面，我見
    狀即撥號一一九消防局報案」（本院卷第二十六頁），堪信被告亦疏於注意車前
    狀況，致其自用小貨車右前角與被告機車左側電瓶蓋部位發生碰撞；而甲○○於
    案發時係自正豪加油站起步，甲○○所稱未於正豪加油站加油，肇事當時並非正
    在起步一節，與事實不符。
二、按汽車行駛時，駕駛人應注意車前狀況及兩車併行之間隔，並隨時採取必要之安
    全措施，道路交通全安規則第九十三條定有明文。被告駕車自應注意遵守上開規
    定，詎其應注意、能注意而疏未注意，致發生本件車禍造成甲○○受傷，自有過
    失。再行車起步前應顯示方向燈，注意前後左右有無障礙或車輛行人，並應讓行
    進中之車輛行人優先通行，道路交通安全規則第八十九條第一項第六款亦定有明
    文，甲○○駕駛機車自應亦注意上開規定，其疏於注意貿然自路旁起步，自亦有
    過失，而應負肇事主因責任，惟被告之行為與甲○○之行為相競合，均為本件事
    故發生之原因，被告之行為與甲○○所受之傷害仍有相當之因果關係。原審法院
    送臺灣省臺中市區車輛行車事故鑑定委員會鑑定結果，亦同認甲○○駕駛重機車
    由加油站起步駛出時未注意讓道路上右轉行駛中車輛先行，為肇事主因，乙○○
    駕駛自用小貨車於交岔路口轉彎時未注意車前狀況為肇事次因，有該會鑑定意見
    書可資參考（原審卷第十五頁），本件事證明確，被告犯行堪以認定。
三、核被告所為，係犯刑法第二百八十四條第一項前段之過失傷害罪（起訴書雖載為
    刑法第二百八十四條第一項後段，惟依犯罪事實僅記載普通傷害之情，該起訴法
    條應係誤載，附此敘明）。原審對被告論罪科刑，雖非無見，惟：甲○○於案發
    時係自正豪加油站起步如前述，原審認甲○○當時係由復興路往大慶街方向行駛
    中，而非自加油站起步，尚屬未洽。被告上訴意旨認原審判決量刑過重，指摘原
    審判決不當，雖無理由，但原審判決既有如上述可議之處，自應由本院撤銷原審
    判決改判。爰審酌被告雖應負過失責任，惟甲○○之行為為肇事之主因，及所生
    之危害、肇事後被告尚未與被害人達成民事和解賠償等一切情狀，量處如主文第
    二項所示之刑，並諭知易科罰金之折算標準。
四、被告乙○○經合法傳喚，無正當理由而不到庭，不待其陳述逕行判決。
五、依刑事訴訟法第三百七十一條、第三百六十九條第一項前段、第三百六十四條、
    第二百九十九條第一項前段、刑法第二百八十四條第一項前段、第四十一條第一
    項前段、罰金罰鍰提高標準條例第一項前段、第二項，判決如主文。
本案經檢察官丁○○到庭執行職務。
中      華      民      國      九十二  年      三      月      四      日
                                臺灣高等法院臺中分院刑事第十庭
                                      審判長法  官  林  照  明
                                            法  官  蔡  名  曜
                                            法  官  王      銘
右正本證明與原本無異。
不得上訴。
                                  書記官  洪  麗  華
中      華      民      國      九十二  年      三      月      五      日
                                                                        Ａ


司法院資訊處製作；財團法人民間司法改革基金會備份。
